臺灣高等法院刑事判決
111年度金上訴字第55號
上  訴  人  
即  被  告  陳文彰
選任辯護人  楊宗儒律師
            黃詠劭律師

上列上訴人即被告因違反銀行法案件，不服臺灣士林地方法院11
0年度金訴字第463號，中華民國111年3月22日第一審判決（起訴
案號：臺灣士林地方檢察署108年度偵字第17919號），提起上訴
，本院判決如下：
    主  文
原判決撤銷。
陳文彰犯銀行法第一百二十五條第一項後段之非法辦理國內外匯
兌業務，因犯罪獲取之財物達新臺幣一億元以上罪，處有期徒刑
貳年。緩刑伍年。已繳交之犯罪所得新臺幣貳佰參拾陸萬捌仟柒
佰柒拾肆元沒收。
    犯罪事實
一、陳文彰明知辦理國內外匯兌等銀行業務應經主管機關許可，
    非銀行不得辦理國內外匯兌業務，竟自民國107年1月1日起
    至108年9月10日止，基於從事臺灣地區與大陸地區間新臺幣
    、人民幣匯兌業務之犯意，非法辦理新臺幣、人民幣之匯兌
    業務。其經營方式為按日決定人民幣兌換新臺幣匯率後，指
    示有兌換為新臺幣需求之不特定客戶將人民幣匯至其中國銀
    行東莞塘廈博登湖支行0000000000000000000號帳戶（下稱
    陳文彰中國銀行帳戶）、中國工商銀行深圳市松崗支行0000
    000000000000000號帳戶（下稱陳文彰工商銀行帳戶）或不
    知情之曾東梅之中國工商銀行浙江寧波國家高新區支行營業
    部0000000000000000000號帳戶（下稱曾東梅工商銀行帳戶
    ），其再將客戶所需新臺幣數額以現金交付予客戶之指定人
    員；或向有兌換為人民幣需求之曾國良、陳昇貝等不特定客
    戶收取新臺幣現金後，自上開帳戶內提領人民幣以現金交付
    予客戶之指定人員，或匯款至客戶指定之大陸地區金融帳戶
    （所使用之帳戶、交易日期及金額，均詳如附表一至四所示
    ），陳文彰藉此辦理臺灣地區與大陸地區間新臺幣、人民幣
    之匯兌業務，匯兌金額共計人民幣9,918萬3,856.65元，達
    新臺幣1億元以上，其並以匯差作為報酬，犯罪所得合計人
    民幣54萬3,031.51元（如附表五所示）。
二、案經法務部調查局屏東縣調查站移送臺灣士林地方檢察署檢
    察官偵查起訴。
    理  由
一、證據能力部分：
    本判決下列認定犯罪事實所憑被告以外之人於審判外所為之
    陳述（含書面供述），檢察官、被告及其辯護人於本院言詞
    辯論終結前均未聲明異議，本院審酌本案證據資料作成時之
    情況，核無違法取證或其他瑕疵，證明力亦無明顯過低之情
    形，且與待證事實具有關連性，認為以之作為證據為適當，
    依刑事訴訟法第159條之5規定，自均得作為證據。至非供述
    證據部分，檢察官、被告及其辯護人亦均不爭執證據能力，
    且均查無違反法定程序取得之情形，自亦有證據能力。
二、認定犯罪事實所憑之證據與理由：
  ㈠上揭犯罪事實，業據被告陳文彰於調詢、偵查、原審及本院
    審理時坦承不諱（偵卷第9至16、263至265頁，查扣卷第11
    至15、313至315頁，原審金訴字卷第136至139頁，本院卷第
    461至462頁），且經證人曾國良、陳昇貝於調詢時證述明確
    （偵卷第17至24頁），並有通訊監察譯文、法務部調查局屏
    東縣調查站搜索扣押筆錄、扣押物品目錄表、陳文彰中國銀
    行帳戶明細資料、陳文彰工商銀行帳戶明細資料、曾東梅工
    商銀行帳戶明細資料、法務部調查局數位證據現場蒐證紀錄
    在卷可稽（偵卷第25至30、37至39、43、51至92、93至231
    、233至243頁），及扣案之OPPO A75手機、ASUS Z00LD手機
    各1支及網銀資料明細燒錄光碟1片可資佐證，足認被告出於
    任意性之自白確與事實相符，堪以採信。
  ㈡起訴書就陳文彰中國銀行帳戶之107年3月7日人民幣（以下本
    段之金額單位均同）266元、14日89元、4月23日3筆100元、
    6月11日2筆89元、7月26日100元、10月18日29元、12月24日
    2萬0,426元，均就元以下已四捨五入，本院認應以實際金額
    為是，應予更正（上開交易合計之起訴金額為2萬1,388元，
    本院更正後金額為2萬1,386.92元）。
  ㈢按銀行法第29條第1項所稱「匯兌業務」，係指行為人不經由
    現金之輸送，而藉與在他地之分支機構或特定人間之資金 
    清算，經常為其客戶辦理異地間款項之收付，以清理客戶與
    第三人間債權債務關係或完成資金轉移之行為；而所謂「辦
    理國內外匯兌業務」，係指經營接受匯款人委託將款項自國
    內甲地匯往國內乙地交付國內乙地受款人、自國內（外）匯
    往國外（內）交付國外（內）受款人之業務，諸如在臺收受
    客戶交付新臺幣，而在國外將等值外幣交付客戶指定受款人
    之行為即屬之；換言之，辦理國內外匯兌業務，無論係以自
    營、仲介、代辦或其他安排之方式，行為人不經由全程之現
    金輸送，藉由與在他地之分支機構或特定人間之資金清算，
    經常為其客戶辦理異地間款項之收付，以清理客戶與第三人
    間債權債務關係或完成資金轉移之行為，均屬銀行法上之「
    匯兌業務」。又資金款項皆得為匯兌業務之客體，本無法定
    貨幣或外國貨幣等之限制，人民幣雖非我國法定貨幣，但卻
    為大陸地區所定之流通貨幣，則人民幣係屬資金、款項，並
    無疑義。本件被告以犯罪事實欄所示方式，為有人民幣或新
    臺幣需求之曾國良、陳昇貝等客戶完成臺灣地區與大陸地區
    間資金之轉移，具有將款項由甲地匯往乙地之功能，其違反
    銀行法第29條第1項所定辦理國內外匯兌業務之禁止規定甚
    明。
  ㈣綜上，本件事證明確，被告以上犯行堪以認定。
三、論罪與刑之減輕： 
  ㈠按犯罪之行為，有一經著手，即已完成者，例如學理上所稱
    之即成犯；亦有著手之後，尚待發生結果，為不同之評價者
    ，例如加重結果犯、結果犯；而犯罪之實行，學理上有接續
    犯、繼續犯、集合犯、吸收犯、結合犯、連續犯、牽連犯、
    想像競合犯等分類，前五種為實質上一罪，後三者屬裁判上
    一罪，因均僅給予一罪之刑罰評價，故其行為之時間認定，
    當自著手之初，持續至行為終了，並延伸至結果發生為止，
    倘上揭犯罪時間適逢法律修正，跨越新、舊法，而其中部分
    作為，或結果發生，已在新法施行之後，應即適用新規定，
    不生依刑法第2條比較新、舊法而為有利適用之問題（最高
    法院100年度台上字第5119號判決意旨參照）。被告所為非
    法辦理國內外匯兌業務犯行應論以集合犯（詳下述），其行
    為至108年9月10日，應逕適用107年1月31日修正公布之銀行
    法第125條第1項規定，而無比較新舊法問題。
  ㈡銀行法第125條第1項之罪，係為落實金融監理，有效控管資
    金供需中介者金融機構，以防止系統性風險所肇致之市場失
    序，保護投資大眾，在類型上係就違反專業經營特許業務之
    犯罪加以處罰，屬於特別行政刑法，揆其「違反第29條第1 
    項規定者」之要件，明定包括同法第29條所定除法律另有規
    定者外，由非銀行經營之「收受存款」、「受託經理信託資
    金、公眾財產」及「辦理國內外匯兌業務」行為，並未就各
    類型而為區分。且銀行法於93年2月4日修正公布時，於第12
    5條第1項後段增定：「其犯罪所得達新臺幣1億元以上者」
    之加重其刑規定，亦僅以犯罪所得數額為加重處罰之前提，
    並未因銀行法第29條第1項規定之犯罪類型不同而有所異；
    觀之本次修正之立法說明謂：「針對違法吸金、『違法辦理
    匯兌業務』之金融犯罪而言，行為人犯罪所得愈高，對金融
    秩序之危害通常愈大。爰於第1項後段增訂，如犯罪所得達
    新臺幣1億元以上者，處7年以上有期徒刑，得併科新臺幣2,
    500萬元以上5億元以下罰金」等旨，就達於一定經營規模而
    科以較重刑責之金融犯罪類型，明列包括非法辦理匯兌業務
    ，係對於非法經營銀行業務者「犯罪所得愈高，對社會金融
    秩序之危害影響愈大」，而就其資金規模達1億元以上者，
    所為加重處罰條件之立法評價。衡之非銀行經營辦理國內外
    匯兌業務，其可責性在於違法辦理國內外匯兌之事實，銀行
    法第125條第1項後段以其「犯罪所得」超過1億元而加重法
    定本刑，無非認其犯罪結果影響我國金融市場之紀律及秩序
    ，暨社會大眾權益重大，而有嚴懲之必要，上開修法增訂時
    之理由亦指明：「所謂犯罪所得包括：因犯罪直接取得之財
    物或財產上利益、因犯罪取得之報酬、前述變得之物或財產
    上利益等」，顯非僅指犯罪實際獲得之利潤而言。故於非銀
    行違法經營國內外匯兌業務，其犯罪所得應指所收取之款項
    總額，即令犯罪行為人於所收取之款項後，負有依約轉付所
    欲兌換貨幣種類金額予他人之義務，於計算犯罪所得時，仍
    不得用以扣除，始符立法本旨，此有最高法院106年第15次
    刑事庭會議決議意旨可參，並已為最高法院之一致見解。銀
    行法第125條第1項又於107年1月31日修正公布，修正後規定
    「違反第29條第1項規定者，處3年以上10年以下有期徒刑，
    得併科新臺幣1千萬元以上2億元以下罰金。其『因犯罪獲取
    之財物或財產上利益』達新臺幣1億元以上者，處7年以上有
    期徒刑，得併科新臺幣2千5百萬元以上5億元以下罰金」，
    所謂「因犯罪獲取之財物或財產上利益」，於非銀行違法經
    營國內外匯兌業務，仍係指所收取之款項總額，方足以反映
    非法經營銀行業務之真正規模，並達該條項加重處罰重大犯
    罪規模之立法目的。
  ㈢按除法律另有規定者外，非銀行不得經營收受存款、受託經
    理信託資金、公眾財產或辦理國內外匯兌業務，為銀行法第
    29條第1項所明定。被告違反銀行法第29條第1項非銀行不得
    辦理國內外匯兌業務之規定，所收取款項總額為人民幣9,91
    8萬3,856.65元，因前開期間人民幣1元換算新臺幣均在4元
    以上，足認已達新臺幣1億元以上，是核被告所為，係犯銀
    行法第125條第1項後段之非法辦理國內外匯兌業務，因犯罪
    獲取之財物達新臺幣1億元以上罪。起訴書認被告所為係犯
    銀行法第125條第1項前段之非法辦理國內外匯兌業務罪，揆
    諸前揭㈡之說明，尚有未洽，然因基本社會事實相同，爰依
    法變更起訴法條。被告之辯護人為其辯護稱：本案應以辦理
    匯兌業務收取之報酬總額計算「因犯罪獲取之財物」金額，
    故應論以銀行法第125條第1項前段之罪等語，尚非可採（如
    前述），併予敘明。
  ㈣復按刑事法若干犯罪行為態樣，本質上原具有反覆、延續實
    行之特徵，立法時既予特別歸類，定為犯罪構成要件之行為
    要素，則行為人基於概括犯意，在密切接近之一定時、地持
    續實行之複次行為，倘依社會通念，於客觀上認為符合一個
    反覆、延續性之行為觀念者，於刑法評價上，即應僅成立一
    罪，學理上所稱「集合犯」之職業性、營業性或收集性等具
    有重複特質之犯罪均屬之，例如經營、從事業務、收集、販
    賣、製造、散布等行為概念者是（最高法院96年度台上字第
    172號判決意旨參照）。被告反覆所為前揭非法辦理國內外
    匯兌行為，係基於一個經營業務目的所為之數次辦理匯兌行
    為，乃集合犯，應包括以一罪論。
  ㈤銀行法第125條之4第2項前段減輕其刑部分：       
    按犯第125條、第125條之2或第125條之3之罪，在偵查中自
    白，如自動繳交全部犯罪所得者，減輕其刑，銀行法第125
    條之4第2項前段定有明文。被告已於偵查中自白，有如前述
    。又被告非法辦理新臺幣與人民幣匯兌業務犯行，係以臺灣
    銀行人民幣即期買入、賣出匯率賺取匯差，惟其無法確認各
    筆交易之獲利，業據其供述在卷（查扣卷第13頁）。經被告
    與檢察官合意以單向交易平均報酬率乘以經手之人民幣金額
    作為被告本案犯罪所得之估算（查扣卷第15、17頁，原審金
    訴字卷第85頁），計算結果為人民幣54萬3,031.51元（各次
    所得詳如附表一至四所示，總計詳如附表五所示）。又被告
    已於109年9月23日繳交犯罪所得新臺幣50萬元，依其與檢察
    事務官匯算之匯率（臺灣銀行即期買入匯率及即期賣出匯率
    之平均匯率）計算為人民幣11萬7,730.16元（以下四捨五入
    ）（查扣卷第313至315頁），所餘犯罪所得人民幣42萬5,30
    1.35元（計算式：543,031.51－117,730.16＝425,301.35），
    被告亦於本院審理期間於111年11月1日依當日匯率（臺灣銀
    行即期買入匯率及即期賣出匯率之平均匯率）繳交換算後之
    新臺幣186萬8,774元（以下四捨五入）（本院卷第443至445
    頁），故被告已自動繳交全部犯罪所得，應依銀行法第125
    條之4第2項前段規定減輕其刑。
  ㈥刑法第59條減輕其刑部分：
    按犯罪之情狀顯可憫恕，認科以最低刑度仍嫌過重者，得酌
    量減輕其刑，刑法第59條定有明文。其所謂「犯罪之情狀」
    ，與同法第57條規定科刑時應審酌之一切情狀，並非有截然
    不同之領域，於裁判上酌減其刑時，應就犯罪一切情狀（包
    括第57條所列舉之10款事項），予以全盤考量，審酌其犯罪
    有無可憫恕之事由，即有無特殊之原因與環境，在客觀上足
    以引起一般同情，以及宣告法定最低度刑，是否猶嫌過重等
    資為判斷（最高法院95年台上字第6157號判決意旨參照）。
    又所謂「顯可憫恕」，係指被告之犯行有情輕法重之情，客
    觀上足以引起一般人同情，處以法定最低刑度仍失之過苛，
    尚堪憫恕之情形而言。經查，違反銀行法第29條第1項所定
    經營收受存款、受託經理信託資金、公眾財產或辦理國內外
    匯兌業務之禁止規定之刑事處罰，因犯罪獲取之財物或財產
    上利益達新臺幣1億元以上，銀行法第125條第1項後段規定
    之法定刑為7年以上有期徒刑，得併科新臺幣2千5百萬元以
    上5億元以下罰金，刑度甚重，然銀行法第125條第1項之罪
    ，在類型上係違反專業經營特許業務之犯罪，屬於特別行政
    刑法，其後段將「犯罪獲取之財物或財產上利益達新臺幣1
    億元以上者」，資為非法經營銀行業務之加重處罰條件，無
    非係基於違法辦理收受存款、受託經理信託資金、公眾財產
    或辦理國內外匯兌業務所收受之款項或吸收之資金規模達1
    億元以上者，因「犯罪所得愈高，對社會金融秩序之危害影
    響愈大」所為之立法評價。於違法經營收受存款業務之情形
    ，以高利為餌向社會大眾吸收資金，一旦吸金規模龐大又惡
    性倒閉，勢將造成廣大存款人財產上損失，且易衍生諸多社
    會問題，至於違法辦理國內外匯兌業務之情形，雖同為該條
    所規範，然非銀行而辦理國內外匯兌業務，係違反政府匯兌
    管制之禁令，影響正常之金融秩序及政府對於進出國資金之
    管制，對於一般社會大眾之財產尚不致造成嚴重危害。若無
    匯兌詐欺之情形，所辦理之匯兌經由一收一付，獲取之手續
    費即利潤乃按收取金額一定比例計算。從而「國內外匯兌業
    務」與「收受存款」、「受託經理信託資金」固同列為銀行
    法第125條所禁止之行為，然其不法內涵、侵害法益之範圍
    及大小均非可等同視之。況同為非法辦理國內外匯兌業務之
    人，其原因動機不一，犯罪情節未必盡同，所造成危害社會
    之程度自屬有異，法律科處此類犯罪所收受之款項或吸收之
    資金規模達1億元以上時，所設最低刑度卻同為7年以上有期
    徒刑。於此情形，倘依其情狀處以較輕之有期徒刑，即足以
    懲儆，並可達防衛社會之目的者，自非不可依客觀之犯行與
    主觀之惡性二者加以考量其情狀，是否有可憫恕之處，適用
    刑法第59條之規定酌量減輕其刑，期使個案裁判之量刑，能
    斟酌至當，符合比例原則。本件被告非法辦理兩岸地下匯兌
    業務，固有危害金融秩序及助長洗錢風險，但對於他人之財
    產並未造成直接影響，依現存卷證資料，亦無證據證明其有
    利用辦理地下匯兌業務之機會對他人施行詐騙，其犯罪情節
    尚非至為重大。參酌被告本案實際犯罪所得為人民幣54萬3,
    031.51元，復於偵審中均坦承犯行，犯後態度良好，本院考
    量前揭各情，認被告固已依銀行法第125條之4第2項前段規
    定減輕其刑，然減刑後法定最低刑度仍為有期徒刑3年6月，
    有情輕法重之情，客觀上足以引起一般人之同情，顯可憫恕
    ，爰依刑法第59條規定酌減其刑，並依法遞減輕其刑。
四、撤銷改判之理由、科刑：
  ㈠原審認本案事證明確，對被告論罪科刑，固非無見。惟被告
    除已於偵查中繳交犯罪所得新臺幣50萬元，又於本院審理中
    繳交其餘犯罪所得（換算後為新臺幣186萬8,774元），故被
    告已自動繳交全部犯罪所得，應依銀行法第125條之4第2項
    前段規定減輕其刑，有如前述，原審未及審酌上情，尚有未
    洽，被告上訴指摘及此，應屬有據，是以原判決既有上開可
    議，應由本院予以撤銷改判。
  ㈡爰以行為人之責任為基礎，審酌被告無視政府對於匯兌管制
    之禁令，非法辦理地下匯兌業務，影響國家經濟、金融秩序
    及政府對於資金流向之管制，應予非難，惟念被告犯後始終
    坦承犯行，並已繳交全部犯罪所得，堪認犯後態度良好，且
    被告並無前科，有本院被告前案紀錄表在卷可考，兼衡被告
    之犯罪動機、目的、手段、非法辦理匯兌業務之期間、獲取
    報酬之金額，及被告自述高中畢業之教育程度，目前從事翡
    翠買賣，月收入約新臺幣3至5萬元，單身，須扶養同住母親
    之家庭生活經濟狀況（原審金訴字卷140頁，本院卷第463頁
    ）等一切情狀，量處如主文第2項所示之刑。
  ㈢緩刑宣告：
    刑罰之目的，除著重於行為人所犯過錯之應報外，亦應考量
    行為人教化及回歸社會之可能。又行為經法院評價為不法之
    犯罪行為，且為刑罰科處之宣告後，究應否加以執行，乃刑
    罰如何實現之問題。依現代刑法之觀念，在刑罰制裁之實現
    上，宜採取多元而有彈性之因應方式，且應視刑罰對於行為
    人之作用而定。而行為人是否有改善之可能性或執行之必要
    性，固係由法院為綜合之審酌考量，並就審酌考量所得而為
    預測性之判斷，但當有客觀情狀顯示預測有誤時，亦非全無
    補救之道，法院仍得在一定之條件下，撤銷緩刑，使行為人
    執行其應執行之刑，以符正義。查被告前未曾因故意犯罪受
    有期徒刑以上刑之宣告，有本院被告前案紀錄表在卷可稽，
    本院審酌被告因短於思慮而犯本案，所為影響國內金融秩序
    及資金管制，固非可取，惟其犯罪情節對一般社會大眾之財
    產尚未直接造成影響，且犯罪後已坦承犯行，又自動繳交全
    部犯罪所得，足見其有悔改之意，經此次偵審程序及科刑之
    教訓後，當知所警惕，本院綜合上情，認前開對其所宣告之
    刑，以暫不執行為適當，爰依刑法第74條第1項第1款規定，
    併宣告緩刑5年，以啟自新。
五、沒收部分：
  ㈠刑法沒收新制於105年7月1日生效施行後，銀行法第136條之1
    於107年1月31日修正公布為：「犯本法之罪，犯罪所得屬犯
    罪行為人或其以外之自然人、法人或非法人團體因刑法第38
    條之1第2項所列情形取得者，除應發還被害人或得請求損害
    賠償之人外，沒收之」，並於同年2月2日生效，本案違反銀
    行法之犯罪所得沒收，自應優先適用修正後即現行銀行法第
    136條之1規定，該新修正規定未予規範之沒收部分（例如：
    追徵、犯罪所得估算、過苛酌減條款等），則仍回歸適用刑
    法沒收新制之相關規定。
  ㈡非法辦理國內外匯兌業務，係由行為人以提供較銀行牌價優
    惠之匯率對外招攬客戶，利用匯款、收款兩端之銀行帳戶，
    直接進行不同貨幣之匯率結算，行為人則從中賺取匯率差額
    、管理費、手續費或其他名目之報酬等。匯款人僅藉由匯兌
    業者於異地進行付款，匯兌業者經手之款項，僅有短暫支配
    之事實，不論多寡，均經由一收一付而結清，匯款人並無將
    該匯款交付匯兌業者從事資本利得或財務操作以投資獲利之
    意，匯兌業者並未取得該匯付款項之事實上處分權。從而，
    匯兌業者所收取之匯付款項，自非銀行法第136條之1所稱應
    沒收之「犯罪所得」，此處所稱「犯罪所得」乃係匯兌業者
    實際收取之匯率差額、管理費、手續費或其他名目之報酬等
    不法利得，並參考刑法第38條之1第1項之立法說明採取總額
    原則，不予扣除行為人從事非法匯兌之營運成本（如人事費
    用），以澈底剝奪犯罪所得，根絕犯罪誘因（最高法院108
    年度台上字第98號判決意旨參照）。就非法經營匯兌業者所
    經手之款項而言，雖應計算於銀行法第125條第1項之「因犯
    罪獲取之財物或財產上利益」內，惟非在同法第136條之1所
    稱應沒收之「犯罪所得」之列（最高法院108年度台上字第2
    465號判決意旨參照）。被告本案犯罪所得為人民幣54萬3,0
    31.51元，其已於109年9月23日、111年11月1日分別繳交換
    算後之新臺幣50萬元、新臺幣186萬8,774元，業如前述，以
    上犯罪所得合計新臺幣236萬8,774元（計算式：500,000＋1,
    868,774＝2,368,774）。又被告所為非法辦理國內外匯兌業
    務，係經由一收一付而結清，依現存卷證資料，迄無任何被
    害人或得請求損害賠償之人主張受有任何損害，故無應發還
    被害人或得請求損害賠償之人之情形，應依銀行法第136條
    之1規定，就被告上開金額之犯罪所得逕予沒收，且因犯罪
    所得已全數繳交國庫，並無不能執行之問題，自無庸再為追
    徵之諭知，附此敘明。
  ㈢扣案之手機2支，雖經鑑識後發現有多筆中國銀行帳戶之擷圖
    及轉帳帳戶簡訊，惟尚難認係供被告本案犯行所用，且本案
    事證已然明確，被告犯罪事實之資料均已以書面附卷，衡諸
    上開扣案物，屬生活日常所用之物，非專供犯罪所用，可替
    代性高，依上各情，爰不予宣告沒收。又其餘扣案物，則無
    證據證明與被告本件犯行有關，亦不予宣告沒收，併此敘明
    。
六、不另為無罪諭知部分：
    公訴意旨略以：被告非法辦理國內外匯兌業務之交易金額總
    計人民幣（以下均同）1億0,020萬4,578元，因認被告除犯
    罪事實欄所示交易金額外（前揭犯罪事實欄認定係9,918萬3
    ,856.65元，檢察官起訴金額因有前述四捨五入情形故為9,9
    18萬3,857.73元），就其餘金額102萬0,720.27元（計算式
    ：100,204,578－99,183,857.73＝1,020,720.27），亦涉犯違
    反銀行法第29條第1項，應論以同法第125條第1項之非法辦
    理國內外匯兌業務罪嫌。然查，公訴意旨所指訴被告經手匯
    兌之金額，其中陳文彰中國銀行帳戶之支出金額中自107年3
    月起每月11日之3元、自107年8月起每月4日或5日之292元、
    107年1月3日45元、18元、4日30元、8日18元、9日18元、15
    日28元、24日18元、45元、12元、25日18元、26日2筆18元
    、29日35元、2月1日18元、2日30元、18元、5日21元、9日3
    0元、11日18元、13日30元、21日24元、23日3筆18元、26日
    18元、3月11日3元、12日30元、16日45元、18元、19日2筆1
    8元、22日3筆18元、23日18元、30元、26日40元、45元、28
    日50元、4月11日24元、48元、16日27元、17日27元、23日3
    6元、18元、12元、24日之3筆18元、26日18元、27日42元、
    5月2日之18元、3日之18元、7日12元、9日18元、10日50元
    、15日18元、16日12元、18元、18日18元、21日18元、24日
    24元、6月5日30元、7日30元、11日39元、15日之4筆18元、
    19日之2筆18元、39元、25日24元、26日45元、7月4日12元
    、18元、7日18元、12日18元、13日30元、16日18元、18日2
    筆18元、19日之2筆18元、25日12元、30日18元、31日18元
    、8月1日18元、43元、3日18元，收入金額中之107年3月20
    日43元、6月20日32元、9月20日42元、12月20日50元、108
    年3月20日85元、6月20日61元，支出及收入金額中之107年1
    0月15日5萬元、108年1月17日2萬元、3月26日3萬9,080元、
    4月23日5萬元、6月19日1萬1,000元、9月3日7萬元；陳文彰
    工商銀行帳戶支出金額中之107年1月13日5,000元（對象：
    劉紅莓）、22日5萬元（對象：陳相楊）、3月13日3萬1,000
    元（對象：董瑞國）、22日4萬4,220元（對象：李騰宗）、
    4月9日2萬5,000元、23日1,000元、5月10日支出2萬1,140元
    （對象：駱信守）、22日10萬元（對象：伍立秋）、31日3
    筆1萬8,846元、6月15日8,107元、收入金額中之107年5月22
    日10萬元（對象：伍立秋）；曾東梅工商銀行帳戶支出金額
    中之107年8月20日4萬9,600元、9月14日1萬元、10月24日2
    筆3萬8,450元、108年5月8日5萬元（史力人）等，前開款項
    小於300元之款項之交易摘要，或為批量收費，或為短信服
    務費批量扣繳、或為結息、或為收費、或為轉帳收費，屬上
    開銀行向被告收取之費用或存款利息；另前開款項大於300
    元者，則為沖正交易或退款交易，屬未成功之交易，均非被
    告經手之匯兌款項，故此部分不能證明被告有非法辦理國內
    外匯兌業務之犯行，然因此部分如成立犯罪，與前開論罪科
    刑部分有集合犯之實質上一罪關係，基於審判不可分原則，
    爰不另為無罪之諭知。
據上論斷，應依刑事訴訟法第369條第1項前段、第364條、第299
條第1項前段、第300條，判決如主文。
本案經檢察官蔡東利提起公訴，檢察官戴東麗到庭執行職務。
中　　華　　民　　國　　111 　年　　12　　月　　1 　　日
                刑事第五庭  審判長法　官  王屏夏
                                  法　官  呂煜仁
                                  法　官  戴嘉清
以上正本證明與原本無異。
如不服本判決，應於收受送達後20日內向本院提出上訴書狀，其
未敘述上訴之理由者並得於提起上訴後20日內向本院補提理由書
（均須按他造當事人之人數附繕本）「切勿逕送上級法院」。
                                  書記官  高建華
中　　華　　民　　國　　111 　年　　12　　月　　1 　　日
附錄：本案論罪科刑法條全文
銀行法第29條第1項
除法律另有規定者外，非銀行不得經營收受存款、受託經理信託
資金、公眾財產或辦理國內外匯兌業務。

銀行法第125條
違反第二十九條第一項規定者，處三年以上十年以下有期徒刑，
得併科新臺幣一千萬元以上二億元以下罰金。其因犯罪獲取之財
物或財產上利益達新臺幣一億元以上者，處七年以上有期徒刑，
得併科新臺幣二千五百萬元以上五億元以下罰金。
經營金融機構間資金移轉帳務清算之金融資訊服務事業，未經主
管機關許可，而擅自營業者，依前項規定處罰。
法人犯前二項之罪者，處罰其行為負責人。